【裁判字號】    98,上訴,2081
【裁判日期】    980716
【裁判案由】    毒品危害防制條例
【裁判全文】
臺灣高等法院刑事判決                98年度上訴字第2081號
上  訴  人
即  被  告  乙○○
指定辯護人  本院公設辯護人  丙○○
上列上訴人因違反毒品危害防制條例案件，不服臺灣士林地方法
院98年度訴字第70號，中華民國98年4 月17日第一審判決（起訴
案號：臺灣士林地方法院檢察署97年度偵字第14263 號），提起
上訴，本院判決如下：
    主  文
原判決撤銷。
乙○○幫助施用第二級毒品，處有期徒刑陸月，如易科罰金以新
臺幣壹仟元折算壹日。
    事  實
一、乙○○明知安非他命為毒品危害防制條例第2條第2項第2 款
    規定列管之第二級毒品，依法不得持有、施用，亦明知丁○○有施用安非他命慣行，因丁○○有恩於己，遂應允丁○○
    要求代向甲○○（業經臺灣士林地方法院檢察署檢察官以98
    年度偵字第6714號起訴販賣第二級毒品安非他命在案）購買
    安非他命供童女施用，並基於幫助丁○○施用安非他命之犯
    意，於民國97年6 月15日凌晨某時許，丁○○告知乙○○欲
    以新台幣（下同）18,000元購買安非他命4.2 公克，乙○○
    遂以連江河申請供其使用0000000000號行動電話撥打甲○○
    持用0000000000號行動電話購買之數量及價格，經甲○○要
    求先給付價金後，即轉知丁○○上情，並於97年6 月15日晚
    上7 時許，在臺北縣淡水鎮○○○路之小愛檳榔攤旁資源回
    收場前，向丁○○拿取18,000元。嗣乙○○再度聯絡甲○○
    ，因上開行動電話通訊不良，乃於當日晚上8 時46分35秒後
    某時，向丁○○借用門號0000000000號行動電話，撥打甲○○上開行動電話約定交易地點、時間。因甲○○遲遲未依約
    出現，直至同年月日晚上9 時48分22秒，丁○○不耐等待，
    遂以0000000000號行動電撥打乙○○0000000000號行動電話
    ，促稱：「還要等，那不用了，錢拿回來啦」，乙○○見甲○○忙於分裝，隨以簡訊回覆丁○○「在秤」，再於同年月
    日晚上9 時55分56秒電聯丁○○表示「要過去了」，方於97
    年6 月15日晚上11時許，在臺北縣淡水鎮○○路口之萬泰銀
    行前，將甲○○分裝秤妥置於香煙盒內之安非他命1 包交予
    丁○○。嗣因丁○○上開行動電話經警依法實施通訊監察中
    ，始獲悉上情。
二、案經行政院海岸巡防署海洋巡防總局第二海巡隊報請臺灣士
    林地方法院檢察署檢察官偵查起訴。
    理  由
一、以下所引證據，經本院當庭提示，檢察官、上訴人即被告乙○○及指定辯護人對於被告以外之人於審判外之言詞及書面
    陳述，除丁○○警詢筆錄外，其餘均無意見，並同意採為證
    據（本院卷第32正、反面），且未於言詞辯論終結前聲明異
    議，本院審酌該等證據作成之情況，認為適於為本件認定事
    實之依據，依刑事訴訟法第159條之5第1 項規定，應具有證
    據能力。又國家基於犯罪偵查之目的，對被告或犯罪嫌疑人
    進行通訊監察，乃係以監控與過濾受監察人通訊內容之方式
    ，蒐集對其有關之紀錄，並將該紀錄予以查扣，作為認定犯
    罪與否之證據，屬於刑事訴訟上強制處分之一種，而監聽係
    通訊保障及監察法（下稱通保法）第13條第1項所定通訊監
    察方法之一，司法警察機關依法定程序執行監聽取得之錄音
    ，係以錄音設備之機械作用，真實保存當時通訊之內容，如
    通訊一方為受監察人，司法警察在監聽中蒐集所得之通訊者
    對話，若其通話本身即係被告進行犯罪中構成犯罪事實之部
    分內容，則依前開說明，自與所謂「審判外之陳述」無涉，
    應不受傳聞法則之規範，當然具有證據能力。至司法警察依
    據監聽錄音結果予以翻譯而製作之監聽譯文，屬於文書論據
    之一種，倘被告對之並無爭執，只須使其辨認或告以要旨而
    完足調查程序，即可採為判斷之依據，合先敘明。
二、訊據被告對於上開時、地，經丁○○要求向甲○○購買18,0
    00元安非他命4.2 公克，並先電話聯絡甲○○，得知應先交
    付價金。再以丁○○行動電話向甲○○約定購買時間、地點
    。因甲○○遲未出現，丁○○電促被告欲索回購買價金，被
    告方傳簡訊告知丁○○甲○○尚在秤重分裝後，未幾，始將
    甲○○分裝秤妥安非他命置於香煙盒內轉交丁○○等事實坦
    承不諱，惟辯稱：丁○○在淡水有勢力，不是自願幫她向甲○○購買安非他命云云。
三、然查：
(一)證人丁○○證稱：97年6 月15日下午，伊跟被告說要18,000
    元、份量約4.2克安非他命。後來被告於當天晚上7時許，來
    臺北縣淡水鎮○○○路之小愛檳榔攤旁資源回收場前拿18,0
    00元。之後，伊打電話問被告到底好了沒有，被告說他們本
    來約了1個地方沒有碰到，又再約了1個地方。到了晚上9 點
    多，被告打電話告知，賣方要他換1 支好一點的電話，遂過
    來伊這邊，在小愛檳榔攤旁，伊將電話借給被告使用。被告
    在電話中說：「老大，我的簡訊有沒有收到」，講一講就走
    了。後來，伊打電話催被告，要把錢要回來，被告才回訊息
    說「在秤」，到了晚上11點多才拿到安非他命，沒有再秤等
    語（偵卷第52、53頁、原審卷第44、48、50頁），並有通信
    監察作業報告表在卷為憑（偵卷第58、59頁）。被告於上開
    時、地，曾以丁○○持用行動電話聯絡上游購買18,000元安
    非他命，並轉交予丁○○等事實，堪以認定。
(二)觀諸附表所示通信監察作業報告表，均為被告與丁○○間之
    通話或簡訊內容，為被告、丁○○所不否認，足見其等於97
    年6月15日晚上8時46分35秒之後確實有陸續聯絡向上游拿取
    安非他命事宜。且依附表編號1 被告電告丁○○「『他』說
    叫我找1支比較好的電話打給『他』」；附表編號5被告電告
    丁○○表示，「我在『他』家樓下等他，之前已經先打電話
    給『他』，『他』叫我在樓下等。丁○○質問，「『他』不
    是叫你去哪等『他』，『他』馬上到了」，被告回以「我到
    的時候有傳一通簡訊給你說『他』還沒到啊」，並在樓下碰
    到燕子，『他』叫我及燕子上去，就看到『他』秤好了」。
    丁○○回應「你現在還在樓下等『他』」？被告答以「我在
    阿良『他』家樓下啦。丁○○急忙表示「你沒先打給『他』
    啊，阿良還沒好嗎？」等情，倘丁○○不知「他」為何人而
    係被告自行向上游購買第二級毒品安非他命，被告因行動電
    話通訊不佳，只需向丁○○借用行動電話即可，且因上游遲
    未交貨，大可以任何理由交代何以延緩交付安非他命予丁○○，斷無被告與丁○○間附表編號1、5之對話內容處處談及
    「他」等情，顯然被告與丁○○就「他」之代名詞究竟指何
    人彼此心照不宣。且以附表編號5被告與丁○○間通訊內容
    ，均係關於丁○○質疑被告何以遲未交付欲購買之安非他命
    ，遂語帶興師問罪之口吻，質以被告何以沒有先打電話給「
    他」，以致於「阿良」為何還沒有好？等情，足證上開語句
    之意涵應表示「他」即係「阿良」。則丁○○對於被告向「
    阿良」購買安非他命應了然於胸，竟於原審證稱：不知道「
    他」是指何人，也沒問「他」是誰，此部分所證，顯然有迴
    護「阿良」之嫌，不足採信。
(三)依附表編號5 通訊內容，被告購買安非他命之上游為「他」
    即「阿良」。參以證人甲○○證稱：97年6 月15日被告打電
    話問我有沒有安非他命，我說現在沒有，晚一點才要去拿，
    當時被告出資18,000元等語（本院卷第69反面），適與被告
    迭次供述：其代丁○○向甲○○購買18,000元安非他命及丁○○證稱：交付18,000元給被告等情吻合，而附表編號5「
    阿良」之「良」發音同甲○○之「梁」，適足以印證被告確
    實係代丁○○（如下述）向甲○○購買安非他命18,000元無
    誤。甲○○雖以：被告出資18,000元、我出資22,000元，我
    們合資向住在五股之小邱購買，並約在竹圍捷運站停車場交
    易，小邱拿同樣重量之安非他命各1包給我們，因我出資較
    多，被告再拿一點他自己那包的安非他命給我，當場我們沒
    有秤，之後就各自回家云云，顯與附表編號5被告在樓下等
    待甲○○交付所購買之安非他命，因「燕子」適巧前來甲○○住處而被邀一同上樓，並親見甲○○已將安非他命秤好等
    情不同。且甲○○稱：4萬元可以買8.5公克（本院卷第70
    反面），倘被告與甲○○係合資向小邱購買安非他命，而小
    邱交付之安非他命2包重量相同，則被告出資較甲○○少
    4,000元，何以被告未經秤重即隨意拿取自己那包的安非他
    命一點給甲○○，彼此即認所購買之數量與價金相當，顯然
    悖於常情。參以上開甲○○販賣第二級毒品安非他命乙節，
    業經臺灣士林地方法院檢察署檢察官以98年度偵字第6714
    號、98年度毒偵字第929號起訴在案，有上開起訴書存卷可
    憑（本院卷第47至50頁）。甲○○上開所證，應係迴護己身
    涉犯販賣第二級毒品重罪追訴之詞，要難採信。是以，被告
    係代丁○○（如下述）向甲○○購買18,000元之安非他命，
    堪以認定。
(四)丁○○證稱：曾經2 次拿安非他命給被告，是有金錢交易。
    亦曾拿安非他命給蕭文科、李維哲等語（原審卷第43頁），
    益見丁○○安非他命來源充裕，多次以上游角色販賣安非他
    命予蕭文科、李維哲及被告。此次丁○○竟一反常態向被告
    購買安非他命，是否確實，尚值懷疑。且丁○○先稱：若我
    知道甲○○有賣，就不用透過被告；後稱：就我所知道，甲○○有在賣安非他命，但他不會賣我，他叫我不要吃安非他
    命（偵卷第53頁），前後齟齬，以丁○○與甲○○為10餘年
    乾兄妹關係，容有刻意迴避隱情所致。參以丁○○確實知悉
    被告係向甲○○購買安非他命，已如上述，且丁○○曾因偷
    竊而與甲○○相處不融洽，亦據甲○○陳述在卷（本院卷第
    69頁），則丁○○因甲○○為其乾兄不願意其施用安非他命
    ，或丁○○與甲○○間存有芥蒂而透過被告向甲○○購買安
    非他命18,000元，均非無可能。再觀諸附表編號4被告雖傳
    簡訊給丁○○「在秤」，然依附表編號5顯示，被告傳簡訊
    後約莫6分鐘之後，隨即電聯丁○○表示在甲○○家樓下等
    待，因燕子適巧前來而一起受邀前去甲○○住處而親見甲○○秤好了，並表示即將出發前往約定地點與丁○○會面。不
    久，被告果真將甲○○交付置於香煙盒內之安非他命轉交丁○○等情，既可認定。以附表編號4、5時間密接，簡訊「在
    秤」，係在被告親見甲○○秤重分裝安非他命妥當之前，則
    附表編號4簡訊中之「在秤」，應係指甲○○刻正在住處分
    裝秤重被告代丁○○所購買價值18,000元之安非他命數量無
    訛。佐以丁○○證稱：被告拿給我4.2公克，我覺得價錢合
    理，並已全部供己施用完畢（原審卷第46、51頁），以丁○○有施用安非他命之習性，對於購入安非他命之數量可供己
    施用之次數理應較能掌握，果被告交付之安非他命不足4. 2
    公克，丁○○當能察悉發覺被告從中攫取些許安非他命而因
    此獲利，則丁○○事後全部施用完畢，並覺得價錢合理，在
    無積極事證證明被告確實已從甲○○處取得之安非他命保留
    部分供己施用，剩餘部分轉交丁○○而獲利情形下，自難認
    附表編號4之「在秤」是被告分裝安非他命從中獲取些微數
    量供己施用之意義。綜上，倘被告確實係販賣安非他命予丁○○，焉有甫從甲○○手中取得適量之安非他命後，不久即
    轉交丁○○而未從中獲利之可能，故被告以其確實係受丁○○要求而代向甲○○購買18,000元安非他命，未曾分裝獲利
    等情，要屬信而有徵。
(五)丁○○有多次施用第二級毒品安非他命遭觀察、勒戒，並判
    處徒刑之紀錄，有丁○○本院被告前案紀錄表在卷為憑，且
    丁○○證述：伊曾拿安非他命2 次給被告，是有金錢交易（
    原審卷第43頁），以被告與丁○○為10餘年朋友，業經被告
    自承、丁○○證述相符（本院卷第31反面、原審卷第52頁）
    ，其等間交情自屬匪淺，被告並曾向丁○○購買安非他命，
    理應知悉丁○○有施用安非他命之習慣。參以丁○○證稱：
    被告交付之安非他命全部供己施用完畢，沒有轉讓或賣給他
    人（原審卷第51、52頁），則被告應丁○○之要求向甲○○
    購買安非他命自有幫助丁○○施用第二級毒品安非他命之故
    意無訛。被告雖以丁○○有勢力，並非自願幫忙云云，除無
    任何證據資料顯示上情外，以被告與丁○○間交情長達10餘
    年，被告自承，受丁○○多次協助（原審卷第20頁），諒無
    遭威嚇喪失自由意志而不得不出面代丁○○向甲○○購買安
    非他命之情，所辯自不足採信。
(六)被告雖以下午4、5點向甲○○取得安非他命（原審卷第58頁
    ），然亦稱：當晚11點許，在淡水學府路口的萬泰銀行前，
    將安非他命交給丁○○（偵卷第47反面），前後相距甚久。
    以附表所示被告與丁○○間於97年6月15日晚上8時46分35秒
    之後確實有陸續聯絡關於向甲○○購買安非他命事宜，丁○○亦稱：於97年6月15日晚上7時許，始交付18,000元給被告
    ，顯然被告向甲○○購買而取得安非他命之時間應為附表編
    號5所示97年6月15日晚上9時55分56秒左右，則被告上開矛
    盾之詞，應係記憶錯誤所致，不影響本院事實之認定。
(七)丁○○雖與被告素無仇隙，前後迭次所證，其係向被告購買
    安非他命云云。然丁○○與甲○○係10餘年乾兄妹關係，無
    論彼等間是否確實曾因行竊而發生芥蒂，畢竟彼等關係較諸
    被告更為親密，則丁○○不願意陳述央求被告代其向甲○○
    購買安非他命，避免甲○○遭販賣第二級毒品重罪追訴之可
    能，自與常情不悖。丁○○雖無因此次施用安非他命遭查緝
    而須供出來源邀減刑寬典之動機，並於初次警詢供出綽號「
    阿忠」之上游，惟經警員提出通信監察報告表，其上內容已
    見丁○○與被告聯絡交付安非他命事宜，丁○○於警詢中無
    從迴避其購買安非他命過程中被告確實曾擔任交付安非他命
    之角色，則其為免甲○○曝光，不得不供述其係向被告購買
    18,000元安非他命，亦屬人情之常。又丁○○陳稱：當日凌
    晨我說要買18,000元的量，被告借用我行動電話打給他朋友
    ，並表示當場要收錢，因當時我錢不夠，要先籌錢，被告下
    午下班後才來拿錢（偵卷第84頁），顯然丁○○因購買安非
    他命之現款不足始於97年6月15日晚上7時許，交付18,000元
    予被告，故在無其他佐證證明被告於97年6 月14日先將微量
    安非他命供丁○○試用下，尚難以丁○○單一指述遽認被告
    曾提供少量安非他命供丁○○試用，經試用品質尚可後，方
    與被告約定於翌日交付價金之時間、地點。又丁○○施用之
    安非他命來源有綽號「阿忠」、「阿賢」，然販賣安非他命
    為政府嚴懲、加強取締之重罪，貨源容有短蹙、供應不足之
    情，則「阿忠」、「阿賢」適巧無安非他命誘使丁○○須向
    甲○○購買，亦屬常見之事。況被告曾於97年5月28日22 時
    54分51秒電話聯絡丁○○欲購買1,000元安非他命，但須先
    積欠價金等情，有通信監察作業報告表在卷為憑（偵卷第28
    頁）。以甲○○交易安非他命均要先給付價金，則丁○○應
    無庸擔心公開上游甲○○致使被告可能向甲○○購買而散失
    客源之風險。
(八)綜上所述，被告所辯，核不足採。本件被告犯行明確，應依
    法論科。
四、核被告所為，係犯刑法第30條第1 項前段、毒品危害防制條
    例第10條第2 項之幫助施用第二級毒品罪。被告持有安非他
    命之低度行為，應為其幫助施用安非他命之高度行為所吸收
    ，不另論罪。被告幫助施用安非他命犯行，為幫助犯，依刑
    法第30條第2 項規定，按正犯之刑減輕之。公訴人認被告所
    為，係犯毒品危害防制條例第4條第2項之販賣第二級毒品罪
    ，然按以營利之意圖，而交付毒品與他人，並收取對價者，
    應論以販賣毒品罪；苟非基於營利之意圖，而以原價或低於
    原價有償轉讓毒品與他人者，僅得以轉讓毒品罪論處；若無
    營利之意圖，僅基於幫助施用毒品者取得毒品之目的，而出
    面代購，或合資購買，並分攤價金、分享毒品者，則屬應否
    成立施用毒品罪或其幫助犯之範疇，三者行為互殊，且異其
    處罰（最高法院97年度台上字第1864號判決意旨參照）。本
    件被告確實係受丁○○要求代向甲○○購買18,000元安非他
    命，並無從中牟取利益之意圖，業如上述，是公訴意旨，尚
    有誤會，惟因公訴人所指被告販賣第二級毒品罪與幫助施用
    第二級毒品罪之基本社會事實相同，本院自得變更起訴法條
    加以審理。又甲○○涉嫌販賣毒品案件，係因被告供出毒品
    來源因而得悉，有臺灣士林地方法院檢察署98年6 月17日士
    檢清公98他211字第18712號函存卷可參（本院卷第39頁），
    並有甲○○涉嫌販賣第二級毒品安非他命案件，經檢察官起
    訴在案，有臺灣士林地方法院98年度偵字第6714號、98年度
    毒偵字第929 號起訴書存卷可憑（本院卷第47至50頁），被
    告犯毒品危害防制條例第10條第2項施用第二級毒品罪之幫
    助犯，依毒品危害防制條例第17條規定，遞減輕其刑。
五、原審認被告所犯罪證明確，予以論罪科刑，固非無見。惟查
    ：(1)被告所為，係犯毒品危害防制條例第10條第2 項施用第
    二級毒品罪之幫助犯，原判決認被告係犯同條例第4條第2項
    販賣第二級毒品罪，尚有未合。(2)被告已供出毒品來源為甲○○，並因而破獲，原判決未及審酌，亦有未洽。被告上訴
    認其無幫助施用之故意云云，已如上述，核無理由。然原判
    決既有上開可議之處，自應由本院撤銷改判。爰審酌被告幫
    助丁○○施用第二級毒品所為，足以助長吸毒歪風，戕害他
    人身心健康，並損及社會善良風俗，及其犯罪動機、目的、
    手段，兼衡被告犯後尚能坦承部分犯行，態度尚可等一切情
    狀，量處如主文第2 項所示之刑，並諭知易科罰金之折算標
    準。被告與甲○○聯絡門號0000000000號行動電話客戶名稱
    為連江河，有遠傳電信股份有限公司97年12月2 日函附客戶
    資料在卷為憑（偵卷第71頁）；且向丁○○借用0000000000
    號行動電話非被告所有，均無庸諭知沒收。又被告代丁○○
    購入之安非他命已悉數用盡，為丁○○陳述在卷，亦無庸諭
    知沒收銷燬，附此敘明。
據上論斷，應依刑事訴訟法第369條第1項前段、第364條、第300
條、第299條第1項前段，毒品危害防制條例第10條第2 項、第17
條，刑法第11條前段、第30條第1項前段、第2項、第41條第1 項
前段，判決如主文。
本案經檢察官柯麗鈴到庭執行職務。
中    華    民    國    98    年    7     月    16    日
                  刑事第二庭審判長法  官  洪光燦
                                  法  官  宋明蒼
                                  法  官  李麗玲
以上正本證明與原本無異。
檢察官如不服本判決，應於收受送達後十日內向本院提出上訴書
狀，其未敘述上訴之理由者並得於提起上訴後十日內向本院補提
理由書（均須按他造當事人之人數附繕本）。
被告不得上訴。
                                  書記官  廖婷璇
中    華    民    國    98    年    7     月    17    日
附錄：本案論罪科刑法條全文
毒品危害防制條例第10條
施用第一級毒品者，處六月以上五年以下有期徒刑。
施用第二級毒品者，處三年以下有期徒刑。
附表（丁○○A、乙○○B，雙方於97年6月15日晚間之通信監察
作業報告表內容）
┌──┬────┬────┬────────────┐
│編號│ 時  間 │插打方向│    通訊內容            │
├──┼────┼────┼────────────┤
│1   │20時46分│B＞A（電│B：他說叫我找一支比較好 │
│    │35秒    │話）    │   的電話打給他啦。     │
│    │        │        │A：你現在跟我講是怎樣？ │
│    │        │        │B：我過去你那用你的電話 │
│    │        │        │   打啊。               │
│    │        │        │A：快點啦。             │
│    │        │        │B：我現在過去了啊。     │
├──┼────┼────┼────────────┤
│2   │21時31分│B＞A（簡│還沒到啊                │
│    │17秒    │訊）    │                        │
├──┼────┼────┼────────────┤
│3   │21時48分│A＞B（電│A：還要等那不用了錢拿回 │
│    │22秒    │話）    │   來啦。               │
├──┼────┼────┼────────────┤
│4   │21時49分│B＞A（簡│在秤                    │
│    │25秒    │訊）    │                        │
├──┼────┼────┼────────────┤
│5   │21時55分│B＞A（電│B：我在他家樓下等他。   │
│    │56秒    │話）    │A：在樓下等他。         │
│    │        │        │B：對啊，我之前已經先打 │
│    │        │        │   電話給他，他叫我在樓 │
│    │        │        │   下等他。             │
│    │        │        │A：你知道你出去多久了？ │
│    │        │        │   他不是叫你去那等他， │
│    │        │        │   他馬上到了。         │
│    │        │        │B：我到的時候有傳一通給 │
│    │        │        │   你說他還沒有到啊。   │
│    │        │        │A：我訊息打出去剛剛才收 │
│    │        │        │   到你的訊息。         │
│    │        │        │B：我在那等一下之後，燕 │
│    │        │        │   子剛好來。           │
│    │        │        │A：啊怎樣？             │
│    │        │        │B：他就叫我們2個上去這樣│
│    │        │        │   啊，上去我就在那等他 │
│    │        │        │   ，我有看他秤好了。   │
│    │        │        │A：啊你現在還在樓下等他 │
│    │        │        │   ？                   │
│    │        │        │B：我在阿良他家樓下啦。 │
│    │        │        │A：你沒先打給他？阿良還 │
│    │        │        │   沒好嗎？             │
│    │        │        │B：叫他載我阿，要過去了 │
│    │        │        │   哦。                 │
└──┴────┴────┴────────────┘


司法院資訊處製作；財團法人民間司法改革基金會備份。
